【裁判字號】    89,交抗,253
【裁判日期】    890622
【裁判案由】    聲明異議
【裁判全文】
臺灣高等法院臺中分院刑事裁定                    八十九年度交抗字第二五三號
    抗告人  即
    受 處分 人  乙○○
右列抗告人因違反交通管理處罰條例案件，不服臺灣苗栗地方法院中華民國八十八年
五月二十六日所為裁定（八十八年度交聲字第一○號）提起抗告，本院裁定如左:
    主  文
原裁定撤銷。
乙○○不罰。
    理  由
一、本件臺灣省政府交通處八十七年一月十七日所為之處分（通警裁字第七０六三八
    六號裁決書）係以：抗告人即受處分人乙○○（以下稱受處分人）於民國（下同
    ）八十七年十二月二日九時三十分許，駕駛車號ＩＢ─九一三號號曳引車，行經
    苗栗縣苑裡鎮山腳里二鄰十三號前，與被害人鍾銀漢所騎乘車號ＩＫＭ─五一五
    號機車擦撞，致被害人鍾銀漢人車倒地後受有面部、兩手掌多處擦傷之傷勢。詎
    受處分人未採取救護措施，竟駕駛上開曳引車逃逸乙節，有違反道交通管理事件
    舉發通知單及違反道交通管理事件裁決書附卷可稽，爰依道路交通管理處罰條例
    第六十二條第一項裁決吊銷受處分人乙○○之駕駛執照。
二、訊據受處分人否認有明知肇事而逃逸之情事，辯稱其於駕車行經右揭時地，並不
    知與被害人鍾銀漢發生擦撞，嗣經警告知，始知上情，並無肇事逃逸之故意等語
    。按汽車駕駛人，駕駛汽車肇事致人受傷或死亡，應即採取求護或其他必要措施
    ，不得駛離，逃逸者吊銷駕駛執，道路交通管理處罰條例第六十二條第一項定有
    明文。依該條文字面解釋意旨，當係指汽車駕駛人於明知肇事後仍逃逸者，始有
    其適用，否則，駕駛人若不知肇事致人受傷或死亡，自無該法條之適用，其理至
    明。經查受處分人駕車行經右揭時地肇事致與被害人鍾銀漢受傷，未為救護並駕
    車離開現場等情，固據被害人鍾銀漢在警訊中指訴明確，並有載明被害人鍾銀漢
    受有上開傷勢之診斷證明書一附卷可稽。惟查受處分人否認其當時已知悉肇事，
    已如上述，又受處分人所駕駛之車輛係曳引車，車體甚為龐大，行駛噪音極高，
    若非明顯之擦撞，衡情當不易察覺。本件受處分人所駕大貨車僅係勾到被害人之
    衣服，未有明顯之擦撞，已據目擊車禍發生經過之證人陳貴華於原審法院證述甚
    詳。則受處分人辯稱未察覺肇事乙節，尚非不可置信。且證人陳貴華於原審法院
    亦證稱：受處分人乙○○所駕駛車輛勾到被害人鍾銀漢之衣服，鍾銀漢所騎乘機
    車隨即倒地，其有按喇叭，但受處分人乙○○沒有聽到，大貨車並沒有開更快等
    語。又證人即處理本件車禍之警員甲○○於本院亦到庭證稱：「我們去追查肇事
    車輛，追了四公里左右，追到乙○○時，他車速很慢，時速約只有二、三十公里
    ，我們將他攔下，他當時也很配合，我們詢問他先前是否與機車擦撞，他回答沒
    感覺到。」足見受處分人所駕駛車輛肇事時，受處分人確係不知情，始繼續前進
    。否則，受處分人如係肇事後逃逸，衡情豈有不加速逃離現場，以免遭人查明車
    號並加以攔截之理。此外，又無其他具體證據足以證明受處分人係明知肇事後仍
    逃逸。詎原審法院未詳為勾稽，將受處分人之聲明異議駁回，尚有未當。受處分
    人抗告意旨據以指摘原裁定不當，經核為有理由，應由本院將原裁定撤銷，並依
    法諭知受處分不罰。
三、據上論斷，應依道路交通事件處理辦法第二十五條、刑事訴訟法第四百十三條前
    段裁定如主文。
中      華      民      國    八十九     年      六       月    二十二  日
                                  臺灣高等法院臺中分院刑事第十庭
                                        審判長法  官  林  照  明
                                              法  官  李  寶  堂
                                              法  官  蕭  廣  政
右正本證明與原本無異。
不得再抗告。
                                              書記官  陳  三  軫
中      華      民      國    八十九     年      六       月    二十七  日
                                                                        Ｃ


司法院資訊處製作；財團法人民間司法改革基金會備份。
